【裁判字號】    99,抗,1269
【裁判日期】    990902
【裁判案由】    損害賠償
【裁判全文】
臺灣高等法院民事裁定                  99年度抗字第1269號
抗  告  人  甲○○
上列抗告人因與相對人乙○○間請求損害賠償事件，對於中華民
國99年4月30日臺灣士林地方法院98年度重訴字第13號所為裁定
提起抗告，本院裁定如下：
    主  文
抗告駁回。
抗告費用由抗告人負擔。
    理  由
一、按因犯罪而受損害之人，於刑事訴訟程序得附帶提起民事訴
    訟，對於被告請求回復其損害，刑事訴訟法第487條第1項定
    有明文；但其請求回復之損害，以被訴犯罪事實所生之損害
    為限，否則縱令得依其他事由，提起民事訴訟，亦不得於刑
    事訴訟程序附帶為此請求（最高法院60年台上字第633號判
    例意旨參照）。又刑事庭移送民事庭之附帶民事訴訟，僅移
    送後之訴訟程序，應適用民事訴訟法，至移送前之訴訟行為
    是否合法，仍應依刑事訴訟法決定之；故移送民事庭之附帶
    民事訴訟，縱其於移送前提起時，不備刑事訴訟法之合法要
    件，但其移送後之訴訟程序，既應適用民事訴訟法，即屬該
    法第249條第1項第6款所謂之起訴不備其他要件，自應依此
    規定，以裁定駁回之（最高法院44年台抗字第4號判例、同
    院89年度台抗字第196號裁定意旨參照）。
二、經查：
    (一)、本件抗告人以相對人先後於民國（下同）96年5月22日
        、同年月27日、同年7月18日，共計4次接續妨害抗告人
        於台北縣三芝鄉○○○○段龜子山小段284地號面積231
        坪土地內施工，因涉有刑事強制罪嫌而提起告訴，經檢
        察官偵查起訴，並經原法院刑事庭判處相對人成立強制
        罪刑確定為由，提起本件刑事附帶民事訴訟等情，有卷
        附刑事附帶民事訴訟起訴狀、原法院97年度易字第225
        號刑事判決可稽（見原法院97年度重附民字第16號卷第
        1至2頁、原法院卷第7至10頁）；足徵相對人前開被訴
        成立強制罪刑之犯罪行為時間，分別係於96年5月22日
        、同年月27日、同年7月17日甚明。
    (二)、是以，原法院以抗告人主張其為防止相對人再度入侵工
        地騷擾其施工，而聘僱施工人員自96年8月4日起至97年
        5 月4日止，於夜間留守工地而支出費用共計新台幣（
        下同）662萬2400元，均屬抗告人為防禦相對人爾後再
        有侵害其行為而支出之費用，且均為相對人前開犯罪行
        為成立後所發生新事實之費用支出，並非肇因於相對人
        被訴前開犯罪事實行為所生之損害，要與刑事訴訟法第
        487條第1項規定之要件不符；是抗告人提起本件刑事附
        帶民事訴訟，固經刑事庭裁定移送民事庭審理，仍屬起
        訴不合程式，依民事訴訟法第249條第1項第6款規定，
        裁定駁回抗告人本件損害賠償訴訟，於法核無不當。
    (三)、抗告人雖主張：相對人固先後於96年5月22日、同年月
        27日、同年7月18日，共計4次接續對伊施以妨害施工之
        行為，但伊為防止相對人日後之侵害，自96年8月4日至
        97年5月4日僱工於夜間留守，因而支出費用計662萬240
        0元，自屬因相對人前開犯罪行為所生之損害，故伊提
        起本件刑事附帶民事訴訟為合法云云。然查：
      1.如前所陳，抗告人提起本件刑事附帶民事訴訟，請求相
        對人賠償之損害，應以相對人被訴犯罪事實所生之損害
        為限。而相對人既係於96年5月22日、同年月27日、同
        年7月18日，先後4次接續對抗告人施以妨害施工之行為
        ，遭判處成立強制罪刑確定在案（見原法院卷第7至10
        頁），則抗告人提起本件刑事附帶民事訴訟，請求相對
        人賠償之損害範圍，自應以96年5月22日、同年月27日
        、同年7月18日遭妨害施工所生之損害為限。
      2.準此，抗告人主張為防止相對人日後再度對其施以妨害
        施工之行為，而自前開犯罪行為成立後之96年8月4日至
        97年5月4日止，於夜間僱工留守工地，致支出費用計66
        2萬2400元部分，顯係抗告人因相對人被訴前開犯罪事
        實以外而支出之費用，要與相對人本件刑事犯罪行為無
        涉。故抗告人執此主張前開費用計662萬2400元，係屬
        相對人本件犯罪事實行為所生之損害，提起本件刑事附
        帶民事訴訟為合法云云，並無可取。
    (四)、從而，原法院以抗告人提起本件刑事附帶民事訴訟，與
        刑事訴訟法第487條第1項規定不符，係屬起訴不備要件
        為由，裁定駁回本件刑事附帶民事訴訟，於法並無不合
        。抗告意旨仍執前詞指摘原裁定不當，聲明廢棄，難認
        有理由。
三、據上論結，本件抗告為無理由，爰裁定如主文。
中    華    民    國    99    年    9     月    2     日
                    民事第十二庭
                        審判長法  官  蕭艿菁
                              法  官  賴劍毅
                              法  官  楊絮雲
正本係照原本作成。
本裁定除以適用法規顯有錯誤為理由外，不得再抗告。如提起再
抗告，應於收受後10日內委任律師為代理人向本院提出再抗告狀
。並繳納再抗告費新台幣１千元。
中    華    民    國    99    年    9     月    2     日
                              書記官  王秀雲

司法院資訊處製作；財團法人民間司法改革基金會備份。
